臺灣高等法院高雄分院刑事附帶民事訴訟判決
110年度附民上字第12號
上  訴  人
即  被  告  李慶鎮
被  上訴人
即  原  告  劉雪左
訴訟代理人  陳鳳英
上列當事人間因損害賠償案件，上訴人不服臺灣高雄地方法院，
中華民國109年10月30日第一審附帶民事訴訟判決（107年度附民
字第47號），提起上訴，本院判決如下：
  　主  文
上訴駁回。
    事實及理由
一、被上訴人起訴主張：上訴人即被告李慶鎮（下稱上訴人）為
    繫情集團屏東瑞鋒督導區之督導長，其與訴外人即該集團董
    事長張和復【已與被上訴人即原告劉雪左（下稱被上訴人）
    成立和解】基於詐欺之犯意聯絡，招攬被上訴人投資購買如
    附表所示之契約（下稱系爭契約），詎被上訴人依系爭契約
    所載總金額繳款予繫情集團後，迄未能取回款項，被上訴人
    因此受有損害，爰依侵權行為之法律關係請求損害賠償。並
    聲明：㈠上訴人應給付被上訴人新臺幣（下同）288,000元，
    及自民國107年1月31日起至清償日止，按週年利率5%計算之
    利息；㈡願供擔保請准宣告假執行。
二、上訴人則以：否認有詐欺犯行，其餘答辯均引用刑事案件之
    卷證資料，並主張時效抗辯。聲明：駁回被上訴人之訴。
三、原審判決上訴人應給付被上訴人288,000元，及自107年1月3
    1日起至清償日止，按週年利率5%計算之利息，並宣告假執
    行、附條件免假執行。上訴人不服，提起上訴請求：㈠原判
    決廢棄。㈡被上訴人在第一審之訴及假執行之聲請均駁回；
    被上訴人則請求駁回上訴。　
四、兩造不爭執之事實：
  ㈠系爭契約為繫情集團所設計推出之三年期躉繳型如意生活契
    約，每單位投資款為144,000元，被上訴人於104年4月30日
    與繫情集團旗下之山寬事業股份有限公司簽約，為新約，非
    屬舊約滿期後續約或轉約而來，且被上訴人確實有依契約所
    載總金額繳款288,000元予繫情集團。
  ㈡系爭契約之業績屬於繫情集團屏東瑞鋒督導區。
  ㈢被上訴人簽訂系爭契約時，上訴人為繫情集團屏東瑞峰督導
    區之督導長。
  ㈣系爭契約期滿後，未再續約、轉約為繫情集團之其他投資標
    的。
  ㈤被上訴人就系爭契約之投資款迄今完全未獲清償。
五、得心證之理由：
  ㈠按因犯罪而受損害之人，於刑事訴訟程序得附帶提起民事訴
    訟，對於被告及依民法負賠償責任之人，請求回復其損害；
    附帶民事訴訟之判決，應以刑事訴訟判決所認定之事實為據
    ，刑事訴訟法第487條第1項、第500條前段分別定有明文。
    又因故意或過失，不法侵害他人之權利者，負損害賠償責任
    ，民法第184條第1項前段亦有明定。另依民法第216條第1項
    規定，損害賠償，除法律另有規定或契約另有訂定外，應以
    填補債權人所受損害及所失利益為限。
  ㈡查上訴人所犯詐欺罪，業經本院以110年度金上重訴字第1號
    等刑事判決判處罪刑在案，並有該案刑事卷證為佐，被上訴
    人主張之事實，自堪信為真實。上訴人故意不法侵害被上訴
    人之財產權，應負侵權行為損害賠償責任，堪以認定，故被
    上訴人主張其就系爭契約之投資款受有288,000元之損失，
    核屬可採。
  ㈢另按消滅時效，自請求權可行使時起算；因侵權行為所生之
    損害賠償請求權，自請求權人知有損害及賠償義務人時起，
    2年間不行使而消滅，民法第128條前段、第197條第1項前段
    規定甚明。關於侵權行為損害賠償請求權之消滅時效，應以
    請求權人實際知悉損害及賠償義務人時起算，非以知悉賠償
    義務人因侵權行為所構成之犯罪行為經檢察官起訴，或法院
    判決有罪為準。是請求權人若實際知悉損害及賠償義務人時
    ，即起算時效，並不以賠償義務人坦承該侵權行為之事實為
    必要，至該賠償義務人於刑事訴訟中所為之否認或抗辯，或
    法院依職權所調查之證據，亦僅供法院為判刑論罪之參酌資
    料而已，不影響請求權人原已知悉之事實（最高法院72年台
    上字第738號判例意旨、85年度台上字第2113號判決意旨參
    照）。而如當事人間就「知」之時間有所爭執，應由賠償義
    務人就請求權人知悉在前之事實，負舉證責任（最高法院10
    4年度台上字第1009號判決意旨參照）。經查，被上訴人於1
    04年4月30日簽約、繳款後，在105年間仍有按期收受繫情集
    團給付之增值金，嗣106年間未領得增值金，被上訴人始發
    現遭詐騙一節，有陳述狀1份、繫情集團105年5月3日每日支
    出明細等在卷可參（原審卷第50、61頁），足見被上訴人最
    早於106年4月30日方可能知悉遭到詐騙，且其所受損害及賠
    償義務人包含上訴人等情。上訴人雖主張時效抗辯云云，然
    未見其提出任何證據、亦未陳明其所認被上訴人知悉損害及
    賠償義務人之時點為何，僅空言泛稱時效抗辯云云，難認可
    採。是本件侵權行為損害賠償請求權之消滅時效，應自106
    年4月30日開始起算，而被上訴人於107年1月19日提起本件
    附帶民事訴訟，有刑事附帶民事訴訟起訴狀及原審收狀戳章
    可稽（原審卷第5至9頁），尚未逾2年期間，其請求權消滅
    時效尚未完成，故上訴人此部分所辯，顯不足採。
六、綜上所述，原審認被上訴人之請求為有理由，因而依侵權行
    為之法律關係，判命上訴人應給付被上訴人288,000元，及
    自107年1月31日起至清償日止，按週年利率5%計算之利息，
    暨宣告假執行及附條件免假執行，於法並無不合。上訴人上
    訴意旨指摘原判決有所不當，求予廢棄，並駁回被上訴人在
    第一審之訴，為無理由，應予駁回。
七、本件事證已臻明確，兩造其餘主張、陳述及所提證據，核與
    判決結果不生影響，爰不另論述，併此敘明。
據上論結，本件上訴為無理由，依刑事訴訟法第490條前段、第3
68條，判決如主文。
中　　華　　民　　國　　111 　年　　4 　　月　　27　　日
                  刑事第二庭  審判長法  官  孫啓強
                                    法  官  范惠瑩
                                    法  官  鄭詠仁
以上正本證明與原本無異。
不得上訴。
中　　華　　民　　國　　111 　年　　4 　　月　　27　　日
                                    書記官  楊明靜
附表：
編號 簽約人  契約編號    簽約日期（民國） 未領回本金（新臺幣） 1 劉雪左 RE00000000RE00000000 104 年4 月30日 288,000元                           總金額：    288,000元